【裁判字號】    96,上更(一),418
【裁判日期】    970116
【裁判案由】    毒品危害防制條例
【裁判全文】
臺灣高等法院臺中分院刑事判決     96年度上更(一)字第418號
上  訴  人  臺灣彰化地方法院檢察署檢察官
上  訴  人
即  被  告  甲○○
                      號（另案羈押於台灣彰化看守所）
上列上訴人因被告毒品危害防制條例案件，不服臺灣彰化地方法
院96年度訴字第716號，中華民國96年5月30日第一審判決（起訴
案號：臺灣彰化地方法院檢察署96年度毒偵字第494、1104號）
，提起上訴，經最高法院第一次發回更審，本院判決如下：
    主  文
原判決關於被告施用第一級毒品部分撤銷。
甲○○施用第一級毒品，累犯，處有期徒刑拾月，減為有期徒刑
伍月；又，施用第一級毒品，累犯，處有期徒刑壹年貳月，減為
有期徒刑柒月，應執行有期徒刑壹年。
    事  實
一、甲○○前有妨害風化、施用毒品等多項前科，經二度強制戒
    治，於民國（下同）90年11月29日、93年1月9日停止戒治出
    所。復於93年間先後因施用毒品案件，經原審法院（93年度
    訴字第252號、93年度易字第885號）判決有期徒刑1年5月、
    1 年2月確定，合併定執行有期徒刑2年6月，於95年4月4日
    假釋出監，於95年10月24日期滿，假釋未經撤銷，視為執行
    完畢。
二、甲○○仍不知悔改，於96年1月19日前某日，在員林鎮某電
    子遊藝場，向綽號「小黑」之男子購入海洛因1小包、甲基
    安非他命3小包，基於施用第一級毒品海洛因之犯意（另犯
    施用第二級毒品甲基安非他命部分，業據本院前審判刑確定
    ，以下不再論列），於96年1月19日，在其位於彰化縣員林
    鎮○○里○○路○段196巷13號之住宅，以將海洛因摻入香菸
    點燃等方式，施用第一級毒品海洛因1次，而於96年1月19
    日14時10分許，甲○○騎機車行經彰化縣員林鎮○○路與南
    昌路口時，為警盤查後帶回警局，經其同意採集其尿液送驗
    ，結果呈嗎啡陽性反應。
三、甲○○經釋放回家後，另行起意，於96年1月22日中午，在
    其位於彰化縣員林鎮○○里○○路○段196巷13號住處旁，以
    摻入香菸吸食方式，施用第一級毒品海洛因，嗣於96年1月
    22日15時50分許，甲○○在彰化縣員林鎮○○里○○路○段
    379號，為警持搜索票搜索查獲，經採集其尿液送驗，結果
    呈嗎啡陽性反應，始悉上情。
四、案經彰化縣警察局田中分局報請台灣彰化地方法院檢察署檢
    察官偵查起訴。
    理  由
一、訊據被告甲○○對於前揭施用第一級毒品海洛因為警查獲之
    事實坦承不諱，參酌被告前後兩度為警查獲，經採集其尿液
    送請鑑定結果，確均呈嗎啡陽性反應，有彰化縣警察局田中
    分局委託檢驗尿液代號與真實姓名對照認證單、詮昕科技股
    份有限公司濫用藥物尿液檢驗報告書各2份附卷可查（田中
    分局田景分偵字第0960002953號警卷內、96年度毒偵字第49
    4號卷第10頁），足見被告之自白與事實相符；又，被告經
    二度強制戒治，分別於90年11月29日、93年1月9日停止戒治
    出所一節，亦有臺灣高等法院被告全國前案紀錄表，全國施
    用毒品案件紀錄表在卷足憑，本件事證明確，被告施用第
    一級毒品犯行，已可認定。
二、核被告所為，係犯毒品危害防制條例第10條第1項之施用第
    一級毒品罪。被告持有毒品之低度行為，應為施用之高度行
    為所吸收，不另論罪。復按依刑法第五十六條修正理由之說
    明，謂「對繼續犯同一罪名之罪者，均適用連續犯之規定論
    處，不無鼓勵犯罪之嫌，亦使國家刑罰權之行使發生不合理
    之現象」「基於連續犯原為數罪之本質及刑罰公平原則之考
    量，爰刪除有關連續犯之規定」等語，即係將本應各自獨立
    評價之數罪，回歸本來就應賦予複數法律效果之原貌。因此
    ，就刑法修正施行後多次施用毒品之犯行，採一罪一罰，始
    符合立法本旨。刑法修正施行後之多次施用犯行，除符合接
    續犯之要件外，則應一罪一罰（最高法院96年度第9次刑事
    庭會議決議參照）。再，集合犯係指立法者所制定之犯罪構
    成要件中，本即預定有數個同種類行為而反覆實行之犯罪而
    言。故是否集合犯之判斷，客觀上，自應斟酌法律規範之本
    來意涵、實現該犯罪目的之必要手段、社會生活經驗中該犯
    罪必然反覆實行之常態及社會通念等；主觀上，則視其反覆
    實施之行為是否出於行為人之一個犯意，並秉持刑罰公平原
    則，加以判斷之。稽以行為人施用毒品之原因，不一而足，
    其多次施用毒品之行為，未必皆出於行為人之一個犯意決定
    ；且觀諸毒品危害防制條例第10條第1項、第2項施用毒品罪
    之構成要件文義衡之，實無從認定立法者本即預定該犯罪之
    本質，必有數個同種類行為而反覆實行之集合犯行，故施用
    毒品罪，應非集合犯之罪。被告於96年1月19日，在其住處
    ，施用毒品將海洛因一次為警查獲後，再於96年1月22日中
    午，再於住處，施用第一級毒品海洛因1次，顯然其各次施
    用毒品之行為，均係為滿足各該次之毒癮，於滿足毒癮後，
    該次行為即已完成；是各次均為各自獨立之行為，各具獨立
    性，其前後次施用毒品行為間，自無密切不可分之關係，各
    自獨立構成同一施用毒品罪責，顯然不合接續犯之構成要件
    ，應分論併罰。另被告有事實欄內之徒刑執行經過，此有臺
    灣高等法院被告全國前案紀錄表可稽，其受此有期徒刑執行
    完畢後，五年以內故意再犯有期徒刑以上之罪，應依累犯規
    定，各加重其刑。
三、上訴人即被告甲○○在本院未提出其他有利之證據及辯解，
    僅泛指不服原審判決云云，其上訴無理由；檢察官上訴意旨
    略以：被告甲○○基於反覆持續施用第一級毒品之單一行為
    犯意，以二至三天施用1次之頻率，自民國95年11、12月間
    起至96年5月1日止，在其位於彰化縣員林鎮○○路○段196
    巷13號住所，接連施用第一級毒品，與本件有「集合犯」之
    關係，應併案審理云云。惟施用毒品不構成集合犯業見前述
    ，是檢察官之上訴亦無理由，惟原審判決就被告先後2次犯
    行認係接續犯應有未當且被告行為後，為紀念解除戒嚴20
    週年，予罪犯更新向善之機，而制定「中華民國九十六年罪
    犯減刑條例」，經總統於96年7月4日公佈，並於同月16日施
    行。被告犯罪時間在96年4月24日之前，所犯合於減刑條件
    ，原審不及適用該條例對被告減刑，亦有未洽，被告上訴，
    未載明上訴理由，雖難憑採，然原判決既有上開可議之處，
    自應撤銷改判。被告於5年內，猶無悔改之意再為本件犯行
    ，被告施用毒品，除戕害自身之健康、生命外，並已衍生危
    害家庭之不良後果，且損及社會、國家之整體利益。審酌被
    告於第一次施用毒品犯行經查獲後，於三日內，再為施用毒
    品犯行，足見無警惕之心、被告犯罪之動機、情節、所生危
    害及其他犯罪情節並犯後之態度等一切情狀，分別量處及減
    處如主文所示之刑，並定其應執行刑。
四、公訴意旨另以：被告自「95年11月或12月某日起，至96年1
    月22日止」，多次施用海洛因，違反毒品危害防制條例第10
    條第1項云云。然按刑事訴訟法第156條第2項規定，被告之
    自白，不得作為有罪判決之唯一證據，仍應調查其他必要之
    證據，以察其是否與事實相符。檢察官指控被告自「95年11
    月或12月某日起，至96年1月22日止」多次施用毒品，除上
    述96年1月19日、96年1月22日認定有罪之部分外，其餘均欠
    缺補強證據，不足以認定犯罪成立。惟檢察官認為此部分與
    前述有罪部分，依「集合犯」一罪關係起訴，本院不另為無
    罪諭知，併此敘明。
五、據上論斷，應依刑事訴訟法第369條第1項前段、第364條，
    第299條第1項前段，毒品危害防制條例第10條第1項，刑法
    第11條前段、第47條第1項、第51條第5款，中華民國九十六
    年罪犯減刑條例第2條第1項第3款、第7條，判決如主文。
本案經檢察官乙○○到庭執行職務。
中    華    民    國    97    年    1    月    16   日
            刑事第四庭    審判長法  官  洪  耀  宗
                                法  官  江  德  千
                                法  官  劉  登  俊
上列正本證明與原本無異。
如不服本判決應於收受送達後十日內向本院提出上訴書狀，其未
敘述上訴之理由者並得於提起上訴後十日內向本院補提理由書（
均須按他造當事人之人數附繕本）。
                                書記官  粘  銘  環
中    華    民    國    97    年    1     月    17    日


司法院資訊處製作；財團法人民間司法改革基金會備份。
